臺灣屏東地方法院民事判決　　　　　　　 99年度訴字第707號
原　　　告　林錦生
被　　　告　邱富珍
訴訟代理人　邱展城
上列當事人間請求返還借款事件，本院於民國100 年1 月14日言
詞辯論終結，判決如下：
    主  文
被告應給付原告新臺幣伍拾肆萬元。
訴訟費用由被告負擔。
    事  實
一、原告主張：被告於民國98、99年間向伊借款5 筆共新台幣（
    下同）37萬元，並均當場簽發同額本票作為擔保，約定以各
    本票到期日為清償期，伊均如數交付現金貸與被告（借款日
    期即發票日、金額、本票號碼及到期日如附表所示）；被告
    另於98年4 月16日向伊借款20萬元，約定於同年8 月底前返
    還，伊則於同年4 月17日如數匯款予被告貸與之。詎其中54
    萬元之債務清償期屆至後，經伊一再催討，被告竟拒不還款
    ，伊自得依消費借貸之法律關係，請求被告給付54萬元等情
    ，並聲明：如主文所示。
二、被告則以：伊自98年1 月起至99年7 月止，共向原告借款19
    4 萬3,600 元，其間已陸續清償140 萬3,600 元，確實尚欠
    原告54萬元未還。惟原告於99年8 月13日至伊住處協商還款
    事宜時，同意伊提撥部分薪資交由伊父邱展城按原告債權額
    比例分期攤還，並立有借據為證，應認原告已允許伊分期給
    付或緩期清償；原告又委託伊父代為保管上開分期還款，已
    累積1,814 元，而已受有部分清償，原告再向伊請求一次給
    付該54萬元，非有理由等語，資為抗辯，並聲明：原告之訴
    駁回。
三、查被告分別於如附表所示之日期向原告借得如附表所示之金
    額，並簽發如附表所示之同額本票作為擔保，另於98年4 月
    17日向原告借得20萬元，上開債務於約定清償期屆至後，尚
    有54萬元未清償之事實，為兩造所不爭執，並有原告提出之
    本票、郵政劃撥儲金存款收據附卷可稽，堪信為實在。
四、本件之爭點為：(一)兩造就上開54萬元債務，有無分期給付或
    緩期清償之合意？(二)原告就上開54萬元債務，是否已受有部
    分清償？茲分別論述如下：
  (一)按借用人應於約定期限內，返還與借用物種類、品質、數量
    相同之物，民法第478 條前段定有明文。又債務人無為一部
    清償之權利，民法第318 條第1 項前段亦定有明文。本件被
    告抗辯原告已允其分期或緩期清償上開54萬元債務，為原告
    所否認。經查：證人即凱基證券股份有限公司內埔分行經理
    張簡光裕於本院審理時證稱：被告先前任職於伊公司，為伊
    部屬，原告則為伊公司客戶，原告於99年8 月13日至伊公司
    找被告時，被告已離職，伊遂帶原告至被告住處，惟被告不
    在，由邱展城出面處理，邱展城說被告在外工作，收入將由
    各債權人分配受償，且會代未來領取之債權人保管分配款項
    ，但原告要求被告親自出面協商，故雙方就被告可否分期、
    緩期清償並無共識，原告亦未同意由邱展城代為保管還款；
    至原告與邱展城在借據上簽名，僅為表示被告確實積欠原告
    54萬元而已等語（見本院卷第60頁左面至61頁左面），參以
    被告提出之借據上僅記載：「立借據人邱富珍今因急用向林
    錦生借款新台幣伍拾肆萬元... 」、「借款日：97年12 月5
    日」等語，於借款期限及還款日期則均未見填寫，亦無原告
    同意被告分期或緩期清償之字句，可見原告並未允諾被告分
    期或緩期清償，兩造就被告可否分期或緩期清償債務並無合
    意，甚為顯然。至被告所舉證人鄭恩忠於本院審理時證稱：
    伊為邱展城友人，幾乎天天去邱展城家，原告與張簡光裕曾
    於某日至邱展城家協商被告攤還債務事宜，當時伊在場，被
    告則不在，原告與邱展城有提到要簽署文件，但伊不清楚該
    文件內容，亦不知最後協調結果為何等語（見本院卷第61頁
    左面），其所為證言亦難據以為有利於被告之認定。從而，
    被告抗辯原告同意其分期或緩期清償乙節，尚無可採，上開
    54 萬 元債務之清償期確已屆至，被告負有為全部清償之義
    務，洵無疑問。
  (二)按依債務本旨，向債權人或其他有受領權人為清償，經其受
    領者，債之關係消滅，民法第309 條第1 項定有明文。反面
    言之，非依債務本旨，或非向債權人或其他有受領權人所為
    之清償，即不生消滅債之關係之效力。本件原告並未同意被
    告分期或緩期清償，亦未授權邱展城代為保管還款，業經證
    人張簡光裕證述明確，被告以部分薪資交由邱展城按原告債
    權額比例分期攤還，既未經原告或其他有受領權人受領，又
    不符債務本旨，自不生清償之效力。被告抗辯原告已受部分
    清償乙節，亦不足採。
五、綜上所述，本件原告依消費借貸之法律關係，請求被告給付
    原告54萬元，為有理由，應予准許。
六、據上論結，本件原告之訴為有理由，依民事訴訟法第78條，
    判決如主文。
中    華    民    國    100   年    1     月    28    日
                  民事第二庭    法  官  李珮妤
以上正本係照原本作成。
如不服本判決，應於收受送達後20日內向本院提出上訴書狀，其
未表明上訴理由者，應於提出上訴後20日內向本院補提理由書狀
（均須按他造當事人之人數附繕本）。
中    華    民    國    100   年    1     月    28    日
                                書記官  蔡妮君
附表：
┌──┬──────┬─────┬────┬──────┐
│編號│  借款日期  │   金額   │本票號碼│   到期日   │
│    │  即發票日  │（新台幣）│        │            │
├──┼──────┼─────┼────┼──────┤
│ 1  │98年2月3日  │    17萬元│452789  │98年2 月27日│
├──┼──────┼─────┼────┼──────┤
│ 2  │98年10月21日│     5萬元│461114  │98年11月15日│
├──┼──────┼─────┼────┼──────┤
│ 3  │98年10月21日│     5萬元│452200  │98年11月15日│
├──┼──────┼─────┼────┼──────┤
│ 4  │99年5月25日 │     5萬元│497332  │99年6 月10日│
├──┼──────┼─────┼────┼──────┤
│ 5  │99年5月26日 │     5萬元│497333  │99年6 月30日│
└──┴──────┴─────┴────┴──────┘